【裁判字號】    90,保險,148
【裁判日期】    900928
【裁判案由】    給付保險金
【裁判全文】
臺灣臺北地方法院民事判決  九十年度保險字第一四八號
    原      告  中租迪和股份有限公司
    法定代理人  丁○○
    訴訟代理人  甲○○
    被      告  華南產物保險股份有限公司
    法定代理人  丙○○
    訴訟代理人  乙○○
右當事人間請求給付保險金事件，本院判決如左：
    主    文
被告應給付原告新台幣貳佰玖拾伍萬伍仟壹佰柒拾肆元，及自民國八十九年七月二十
日起至清償日止，按年息百分之五計算之利息。
訴訟費用由被告負擔。
本判決於原告以新台幣玖拾捌萬伍仟元為被告供擔保後，得假執行。但被告如於假執
行程序實施前，以新台幣貳佰玖拾伍萬伍仟壹佰柒拾肆元為原告預供擔保，得免為假
執行。
    事  實  及  理  由
一原告起訴主張：訴外人易聖廚具股份有限公司（下稱易聖公司）於民國八十七年十
  一月間向原告承租單邊直線式自動貼邊機、打型磨邊機、軸承、變頻器及馬達等機
  器設備（下稱系爭機器設備），為確保原告之權益，就系爭機器設備由易聖公司向
  被告投保商業火災保險，並約定以原告為系爭機器設備之受益人。嗣於八十八年四
  月十一日零時許，易聖公司位於嘉義縣民雄鄉民雄工業區○○街四一號之廠房（保
  險標的務所在地）起火，除易聖公司本身廠房、貨物、機器設備付之一炬外，原告
  出租予易聖公司之系爭機器設備亦遭燒毀，無修復價值，經核算後被告就系爭機器
  設備應理賠之金額為新台幣（下同）二百九十五萬五千一百七十四元，原告業於八
  十九年七月六日發函催告被告應於收文五日內給付保險金，被告並於同年月十五日
  收受該催告函，惟迄未給付等語，爰依據保險契約所定，聲明求為：(一)被告應給付
  原告二百九十五萬五千一百七十四元，及自八十九年七月二十日起至清償日止，按
  年息百分之五計算之利息。(二)願供擔保請准宣告假執行。
二被告則辯稱：原告確為系爭機器設備投保火災保險之受益人，保險事故發生後被告
  對系爭機器設備之理賠金額為二百九十五萬五千一百七十四元。惟易聖公司之多數
  債權人紛紛就被告對易聖公司所負之給付保險金債務發扣押命令，被告已於八十九
  年一月六日將應理賠之保險金一千八百餘萬元全部解交台北地方法院民事執行處等
  語，聲明求為：(一)駁回原告之訴及假執行之聲請。(二)如受不利判決，願供擔保請准
  宣告免為假執行。
三原告主張之事實，業據提出與所述相符之租賃契約書、商業火災保險單、火災保險
  批單、長威保險公證人有限公司公證報告書、存證信函等件為證，並為被告所自認
  ，自堪信原告之主張為真實。
四按系爭保險契約抵押權特約條款批單第三條第一項、第四條分別規定：「被保險人
  同意：保險標的物發生保險事故時，抵押權人就其抵押權之權益範圍內，向本公司
  請求將本保險單之保險賠償金優先給付該抵押權人。」、「本公司同意依本批單之
  約定，將保險事故發生時本公司依本保險單應付之保險賠償金在抵押權人之抵押權
  益範圍內優先給付抵押權人。」，原告既係基於為系爭機器設備抵押權人之地位，
  而為系爭機器設備發生保險事故時之受益人，則其於保險事故發生時，對被告就系
  爭機器設備應付之保險賠償金，有獨立之請求權源，被告將應給付予被告之保險金
  解送執行法院，對原告並不生清償效力。從而，原告依據系爭保險契約之約定，請
  求被告給付保險金二百九十五萬五千一百七十四元，及自八十九年七月廿日起至清
  償日止，按年息百分之五計算之法定遲延利息，自有所據，應予准許。
五兩造均陳明願供擔保，分別請求宣告假執行或免為假執行，經核無不合，爰各酌定
  相當擔保金額，併准許之。
據上論結，原告之訴為有理由，依民事訴訟法第七十八條、第三百九十條第二項、第
三百九十二條，判決如主文。
中      華      民      國    九十      年      九      月    二十八    日
                                            民事第二庭法      官  陳婷玉
右為正本係照原本作成
如對本判決上訴，須於判決送達後廿日內向本院提出上訴狀
中      華      民      國    九十      年      九      月    二十四    日
~B法院書記官


司法院資訊處製作；財團法人民間司法改革基金會備份。
